【裁判字號】    99,交簡上,91
【裁判日期】    990716
【裁判案由】    過失傷害
【裁判全文】
臺灣板橋地方法院刑事判決            99年度交簡上字第91號
上  訴  人
即  被  告  丙○○
選任辯護人  汪團森律師
上列上訴人即被告因過失傷害案件，不服本院95年度交簡字第54
48號中華民國99年3 月2 日原審簡易判決（聲請處刑案號：98年
度偵字第11670 號），提起上訴，本院管轄第二審之合議庭判決
如下︰
    主  文
上訴駁回。
    理  由
一、本件經本院審理結果，認原審簡易判決所認定上述被告之犯
    罪事實及其所憑之理由、證據暨論罪科刑之法條均無不當，
    應予維持，並引用該第一審刑事簡易判決書、檢察官聲請簡
    易判決處刑書中關於認定被告犯罪事實及其所憑之理由、證
    據暨論罪科刑之法條部分之記載（如附件一、二）。
二、上訴人即被告上訴意旨略以：被告具狀上訴以本件事實經過
    係「甲○○駕駛普通重型機車，沿樹林市○○街往大安路方
    向行駛，行經肇事地點，因道路右側停放機車致石車由停放
    之機車與楊駕駛小客車中間快速駛過，致丙○○駕駛之自用
    小客車後視鏡與機車擦撞」（參見上訴狀第6 至7 頁），是
    「甲○○駕駛之普通重型機車從慢車道變換車道進行至內側
    車道時，未讓直行車即被告所駕駛之汽車先行，更沒有注意
    安全距離，顯然路權應屬被告而非甲○○」（參見上訴狀第
    7 頁），「本件被害人甲○○駕駛普通重行機車不遵守交通
    安全規則，突然高速變換車道行駛，而當日被告駕駛車號17
    09-RX 自小客車，均一值在內側車道行駛，未越線至慢車道
    ，符合道路交通安全規則第97條第1 款規定，在遵行車道內
    行駛，更沒有超速行駛，一切符合法令。依上述信賴原則及
    當時客觀情形，被告實無法預見，進而為適當之閃避行為或
    事先加以防範，依最高法院84年度台上字第5360號判例意旨
    ，被告自無過失可言」（參見上訴狀第7 頁）為其上訴理由
    ；並於審理中對聲請簡易判決處刑事實辯稱以「我車子不可
    能要超速，因為我車子是靜止的我怎麼超速，我旁邊的機車
    一直在競速，我沒有超車，我的車是塞車停滯的狀態」、「
    我當時就是因為塞車停滯，我的右方的摩托車是競速在走的
    ，當我聽到『喀』一聲以後，我發現一部機車從我的右前車
    頭滑行很遠，如果她車速很慢的話，不可能滑行很遠，因為
    我車子是靜止狀態。」云云（參見99年7 月2 日審判筆錄第
    筆錄第14、15頁），其辯護人亦以本件依道路交通事故現場
    圖所示，本件告訴人石珊璧騎乘之機車應係為閃避路邊物品
    ，而擦撞當時在靜止中之被告之自用小客車右後照鏡，此情
    形亦經證人即目擊本件二車擦撞過程之自助餐店店家乙○○
    於審理中證述明確，是本件被告並無過失之辯護意旨為被告
    為辯護（參見99年7 月2 日審判筆錄第筆錄第15頁），而請
    求撤銷原判決改判為無罪之諭知。
三、經查，本件被告雖以前詞置辯，辯護人亦以上開辯護意旨為
    被告為辯護，然查：
  (一)本件雖經本院依被告及辯護人聲請而傳喚證人即前於警詢證
    稱目擊擦撞發生經過之位在本件被告自用小客車事故發生後
    車輛停止地點前之自助餐店店家乙○○於審理中對辯護人主
    詰問結稱以「（問）那一天妳看到出車禍的自小客車是停止
    還是行進中的狀態？（答）因為塞車，所以是停止狀態，是
    停一整排。」、「（問）自小客車跟機車擦撞的時候，妳有
    沒有看到那個過程？（答）當下我沒有看到，但是自用車是
    停止的，但是摩托車是可以走的行駛狀態下，我店門口剛好
    也有停車，摩托車可能自己會去撞到自用車，因為閃我們店
    門口的車子。」、「（問）妳當時有看到自小客車要超越那
    台摩托車嗎？（答）因為那只是停止的狀態。」等情（參見
    99年7 月2 日審判筆錄第筆錄第4 至5 頁），並於本院訊問
    時結稱以「（問）你出去的時候，自小客車前面還有車子嗎
    ？比如大車子或是小客車？（答）我出去的時候，前面的車
    已經走了，後面還塞一排車。」、「（問）你到底有沒有看
    到車禍發生之前，自小客車前面到底有沒有停別的車？（答
    ）有啊，因為那是停一整排車子，因為那是紅燈。」等情，
    而由被告及辯護人執以為於本件事故發生時，被告之自用小
    客車係靜止狀態之依據。
  (二)惟查以，本件事故發生所在之俊英街街道係劃設黃虛線（行
    車分向線）之雙向四線道道道路，而俊英街往大安路方向車
    道係以白實線（快慢車道分隔線）劃分快、慢車道之二車道
    之道路。關於本件事故發生後之現場情形，被告駕駛之自用
    小客車係停放在俊英街138 號之自助餐店前之俊英街往大安
    路方向之內側車道上，其右前車頭距右側白實線為0.2 公尺
    、右後車尾距右側白實線為0.4 公尺，是其車身係呈向右前
    側歪斜之狀態，而本件告訴人甲○○騎乘之機車係以車身右
    側貼地橫倒在被告自用小客車前方約7.2 公尺處之同一內側
    車道上，該機車倒地之刮地痕係始自被告右側車頭前2.9 公
    尺之白實線處以向左前方向（以同車道方向）往內側車道中
    心延伸至機車倒地處，長度約有4.5 公尺至7 公尺，有本件
    道路交通事故現場圖暨現場採證照片在卷可稽。
  (三)是本件依上開道路交通事故現場圖暨現場採證照片所示之現
    場跡證，本件於二車擦撞當時，被告自用小客車之行車動向
    與俊英街往大安路方向車道之車道狀態，若係確如被告所辯
    稱及證人乙○○所證稱之當時該車道因前方紅燈塞車，故被
    告自用小客車因塞車而靜止在該處未動，是依此命題，被告
    自用小客車前方應係有其他車輛正在停等紅燈，亦即，被告
    自用小客車前方車道有其他車輛靜止而無空間，則依一般經
    驗法則，豈有可能容留空間以使告訴人之機車在被告自用小
    客車前方2.9 公尺處之同一車道內留下4.5 公尺至7 公尺之
    刮地痕並終於橫倒在該車道內？亦即，本件若被告及證人所
    述之上開情節為真，則告訴人之機車於擦撞被告自用小客車
    後，其向左前方內側車道傾倒應會撞擊至在被告自用小客車
    前停等紅燈之車輛，豈有可能在該車道內留下刮地痕並橫倒
    在該車道內。
  (四)再以，證人乙○○於本件二車碰撞當時係在伊自助餐店之櫃
    檯內，而本件前經本院命員警於案發相同時段至該自助餐店
    內由乙○○站立在伊證述之櫃檯，而由該處視點向店外拍攝
    之該視野照片，乙○○櫃檯正前方係店內自助夾菜餐台及走
    道，自助夾菜餐台上有三至四盞吊燈，吊燈約垂至一般成年
    人之頭部位置，在自助夾菜餐台前方係該店落地玻璃店門，
    於該夜間時段，因店內光源較店外強，是該落地玻璃呈現鏡
    面反光之狀態等情，有該採證照片在卷可查，是證人乙○○
    在該等情狀下，是否確能清楚目擊店外道路上車輛行進情形
    ，已非無疑義；況以，經本院訊問證人乙○○當時如何目擊
    二車碰撞情形，乙○○就其目擊經過證稱以「（問）你看得
    到當時兩部車各撞哪裡嗎？（答）那是我事後出去看才知道
    。」、「（問）你是為什麼會出去看？（答）就人家說出車
    禍了，我就出去看。」、（問）你出去的時候，你看到什麼
    狀況？被告的自小客車停在哪裡？機車倒在哪裡？（答）自
    小客車還是停在路中間，機車倒在自小客車的前面，我們看
    到的是這樣，路中間，就是正常的車道上。」、「（問）你
    出去的時候，自小客車前面還有車子嗎？比如大車子或是小
    客車？（答）我出去的時候，前面的車已經走了，後面還塞
    一排車。」、「（問）你到底有沒有看到車禍發生之前，自
    小客車前面到底有沒有停別的車？（答）有啊，因為那是停
    一整排車子，因為那是紅燈。」、「（問）從你聽到車禍到
    出去，大概隔多久？（答）大概五分鐘，因為我一開始不是
    很好奇。」等語，是依乙○○上開證述之情節，證人實有將
    聽聞事故發生後，將伊於事故發生後所目擊之現場情狀（亦
    即，被告自用小客車係靜止狀態、被告自用小客車後車輛因
    被告停車而回堵、告訴人機車橫倒在內側車道），結合伊目
    擊二車行經其店門口之印象，而將事故發生過程誤推論為伊
    於警詢及本院審理中證稱之係告訴人機車擦撞被告自用小客
    車過程之可能，依上開客觀事證，本件證人乙○○之證言顯
    難採認。
  (五)查以，證人即告訴人甲○○前於警詢（98年度他字第1849號
    卷第62頁）、檢察事務官詢問（同卷第3 頁）、檢察官偵訊
    （同卷第13頁）、原審訊問（原審卷第49頁）中均證稱被告
    自用小客車係自內側車道右轉或向右斜進而擦撞當時行駛在
    白實線（快慢車道分隔線）右側即外側車道之渠騎乘之機車
    ，致渠向右偏斜，而渠想要將機車回正，結果即向左滑倒在
    內側車道上等語，姑不論告訴人於警察、檢察事務官詢問中
    證述之渠目擊被告行車持用行動電話等情是否正確，參酌本
    件道路交通事故現場圖暨現場採證照片，被告自用小客車車
    身確係向右朝外側車道之方向，而告訴人機車之刮地痕確係
    自白實線處向左前方向往內側車道中心延伸至機車倒地處，
    核與告訴人所證述之被告行車情狀及碰撞情形相符，堪認告
    訴人證述之碰撞過程應屬實在，原審認定並無錯誤。
四、從而，本件被告之上訴理由，除與其前於偵查中辯稱之理由
    相同，而為原審所不採信外，其該等辯詞及其後所補提出之
    事證，均難對其為有利認定，亦係如前述。是本案事證明確
    ，被告其過失傷害犯行，堪以認定。被告之上訴顯無理由，
    應予駁回。
據上論斷，應依刑事訴訟法第455 條之1 第1 項、第3 項、第36
8 條、第373條，判決如主文。
本案經檢察官陳怡親到庭執行職務。
中    華    民    國    99    年    7     月    16    日
                刑事第一庭  審判長法  官  王復生
                                  法  官  連雅婷
                                  法  官  陳世旻
上列正本證明與原本無異。
不得上訴。
                                  書記官  楊雅芳
中    華    民    國    99    年    7     月          日
--------------------------------------------------------
【附件一】
臺灣板橋地方法院刑事簡易判決        98年度交簡字第5448號
聲  請  人  臺灣板橋地方法院檢察署檢察官
被      告  丙○○  女  47歲（民國○○年○月○○日生）
                    身分證統一編號：Ｚ000000000號
                    住臺北縣三峽鎮○○街9巷3之3號7樓
選任辯護人  汪團森律師
上列被告因過失傷害案件，經檢察官聲請以簡易判決處刑（98年
度偵字第11670 號），本院判決如下：
    主  文
丙○○犯過失傷害罪，處拘役拾日，如易科罰金，以新臺幣壹
仟元折算壹日。
    事實及理由
一、本件犯罪事實、證據名稱與檢察官於聲請簡易判決處刑書記
    載相同部分均予以引用如附件，並補充如下:
  (一)犯罪事實欄第3 行至第4 行應更正為「本應注意保持兩車併
    行之間隔，以當時天氣晴、夜間有照明、柏油路面、路面乾
    燥無缺陷、無障礙物，視距良好，客觀上亦無不能注意之情
    事，竟疏於注意義務」。
  (二)犯罪事實欄就丙○○自首之部分，應補充「丙○○於肇事後
    ，犯罪未被發覺前，即在現場等候，並主動向前往現場處理
    尚不知肇事者為何人之員警坦承肇事，嗣並接受裁判」。
  (三)證據部分補充: 按汽車行駛時，駕駛人應注意車前狀況及兩
    車併行之間隔，並隨時採取必要之安全措施，為道路交通安
    全規則第94條第3 項所明定；且所謂「汽車」，係指在道路
    上不依軌道或電力架線而以原動機行駛之車輛（包括機器腳
    踏車），同規則第2 條第1 項第1 款亦有明文規定，故騎乘
    機車亦同有上開道路交通安全規則之適用。查證人即告訴人
    甲○○到院證述: 伊當時騎乘機車於外側車道靠近白實線的
    地方；伊機車把手位置應該在白實線上方；伊被被告駕駛車
    輛之右側後視鏡撞到左側之把手等語（參本院98年12月28日
    訊問筆錄第3 、4 頁），佐以本件事故現場，告訴人所騎乘
    機車刮地痕起點位於外側及內側車道中央白實線之正上方，
    有道路交通事故調查報告表1 紙可佐（見偵一卷第22頁），
    足見告訴人甲○○亦有駕駛機車時，未注意兩車併行間隔之
    過失甚明。惟告訴人部份縱認為其有上述之與有過失，亦僅
    為民事賠償範圍問題，並不因此而得免除被告之過失責任。
    是本件事證已臻明確，被告犯行堪予認定，自應依法論科。
二、核被告所為，係犯刑法第284 條第1 項前段之過失傷害罪。
    被告於肇事後留置現場，並向前往現場處理之警員表示其係
    駕駛人，有談話紀錄表1紙在卷可參（見偵一卷第63頁），
    則被告於有偵查犯罪權限之機關知悉本件犯罪之前，即主動
    向前往現場處理之警員表明其係肇事者，並願接受裁判，其
    符合刑法第62條前段自首之規定，依法減輕其刑。爰審酌被
    告駕駛自小客車，本應謹慎注意遵守交通規則，以維其他參
    與道路交通者之安全，竟疏未注意車前狀況，致告訴人受有
    傷害，其行為誠有可議之處，惟考量惟考量告訴人就本件交
    通事故之發生亦與有過失等一切情狀，量處如主文所示之刑
    ，及諭知易科罰金折算標準，以資懲儆。
四、依刑事訴訟法第 449 條第 1 項前段、第 3 項、第 454 條
    第1 項，刑法第284 條第1 項前段、第62條前段、第41條第
    1 項前段，刑法施行法第1 條之1 ，逕以簡易判決處刑如主
    文。
五、如不服本判決，得自收受送達之日起10日內向本院提出上訴
    狀，上訴於本院第二審合議庭（須附繕本）。
中    華    民    國    99    年    3    月    2     日
                          交通法庭法  官   黃繼瑜
上列正本證明與原本無異。
                                  書記官   藍淑芬
中    華    民    國    99    年    3    月    3     日
--------------------------------------------------------
【附件二】
臺灣板橋地方法院檢察署檢察官聲請簡易判決處刑書
                                     98年度偵字第11670號
    被      告  丙○○  女  47歲（民國○○年○月○○日生）
                        住臺北縣三峽鎮○○街9巷3之3號7樓
                        國民身分證統一編號：Ｚ000000000號
上列被告因過失傷害案件，業經偵查終結，認為宜聲請以簡易判
決處刑，茲將犯罪事實及證據並所犯法條分敘如下：
             犯罪事實
一、丙○○於民國97年9 月5 日晚上7 時許，駕駛車牌號碼1709
    -RX 號自用小客車，沿臺北縣樹林市○○街，由三俊街往大
    安路方向行駛，途該俊英街137 號前，應注意超越時保持行
    車安全間隔，依當時情形，並無何不能注意情事，竟疏未注
    意，適同向騎乘車牌號碼S3-133號機車之甲○○亦行經該處
    ，自小客車由後擦撞右前機車，致甲○○受有臉部擦挫傷、
    雙手擦挫傷、右腕橈尺脫位、右第一指近端指骨骨裂、右足
    擦挫傷、右膝、右踝挫傷、下頜擦挫傷、下唇內擦傷、頭部
    外傷併腦震盪、頸椎鞭打傷等傷害。
二、案經甲○○訴請偵辦。
             證據並所犯法條
一、證據：
（一）被告丙○○警詢及偵查中之供述。
（二）告訴人甲○○警詢及偵查中之指訴。
（三）證人乙○○偵查中之證述。
（四）診斷證明書影本4紙。
（五）道路交通事故現場圖、道路交通事故調查報告表（一）（
      二）各1 份。
（六）照片39張。
（七）台灣省台北縣區車輛行車事故鑑定委員會鑑定意見書、臺
      灣省行車事故覆議鑑定委員會覆議意見書各1 份。
二、核被告所為，係犯刑法第284 條第1 項前段之過失傷害罪嫌
    。
三、依刑事訴訟法第451 條第1 項聲請逕以簡易判決處刑。
    此    致
臺灣板橋地方法院
中    華    民    國    98    年    9     月     4    日
                              檢  察  官   丁○○
以上正本證明與原本無異。
中    華    民    國    98    年    9     月    14    日
                              書  記  官

司法院資訊處製作；財團法人民間司法改革基金會備份。
